臺灣高等法院刑事判決
110年度上易字第1375號
上  訴  人  
即  被  告  陳俊魁



上列上訴人即被告因妨害自由案件，不服臺灣新北地方法院110
年度審易字第471號，中華民國110年4月27日第一審判決（起訴
案號：臺灣新北地方檢察署109年度偵字第41536號），提起上訴
，本院判決如下：
    主  文
原判決撤銷。
陳俊魁無罪。
    理  由
一、公訴意旨略以：被告陳俊魁（下稱被告）與告訴人廖文聰（
    下稱告訴人）同為承租新北市○○區○○路0段00巷0號1樓房間
    之房客，雙方於民國109年9月1日18時16分許，在前揭處所
    因細故發生衝突，經警方到場處理後，被告竟基於恐嚇之犯
    意，衝向告訴人稱：（台語）如果都要搞去法院，那就給他
    死一死好了，就不用搞去法院了等語，致人因而心生畏懼，
    足生危害於其生命、身體之安全；嗣於翌（2）日5時49分許
    ，雙方復在前揭處所因細故發生衝突，經警方到場處理後，
    被告竟再基於恐嚇之犯意，作勢毆打告訴人，致告訴人心生
    畏懼，足生危害於告訴人之生命、身體安全，因認被告涉犯
    刑法第305條之恐嚇罪嫌。　　
二、按犯罪事實應依證據認定之，無證據不得認定其犯罪事實；
    又不能證明被告犯罪者，應諭知無罪之判決，刑事訴訟法第
    154條第2項、第301條第1項分別定有明文。次按認定被告有
    罪之事實，應憑證據，如未能發現相當之證據，或證據不足
    以證明，自不能以推測或擬制之方法，以為裁判之基礎；且
    認定事實所憑之證據，其為訴訟上之證明，須達於通常一般
    人均不致有懷疑，而得確信其為事實之程度者，始得據為有
    罪之認定，倘其證明尚未達到此一程度而有合理之懷疑存在
    時，尚難為有罪之認定基礎；另苟積極證據不足以為不利於
    被告事實之認定，即應為有利於被告之認定，更不必有何有
    利之證據（最高法院30年上字第816 號、40年台上字第86號
    、76年台上字第4986號判例要旨參照）。又按告訴人之告訴
    ，係以使被告受刑事訴追為目的，是其陳述是否與事實相符
    ，仍應調查其他證據以資審認（最高法院52年台上字第1300
    號判例要旨參照）。
三、公訴意旨認被告涉犯刑法第305條之恐嚇罪嫌，無非係以被
    告、證人即告訴人於警詢、偵查中證述、員警製作之109年9
    月1日、109年9月2日譯文、員警密錄器錄影檔案光碟為其論
    罪依據。惟訊據被告堅詞否認有何恐嚇犯行，辯稱：伊的意
    思不是要給告訴人死一死，伊拿著工具，也沒有要攻擊告訴
    人等語。經查：
  ㈠被告於前揭時、地曾稱：（台語）如果都要搞去法院，那就
    給他死一死好了，就不用搞去法院了；及作勢打告訴人等情
    ，業據告訴人警詢及偵查中證述明確（見偵字第41536號卷
    第11至18頁、第48至49頁），並有員警製作之109年9月1日
    、109年9月2日之密錄器譯文在卷可稽（見偵字第41536號卷
    第19頁、第63頁），是此部分之事實，固堪認定。
  ㈡惟按刑法第305條恐嚇罪，所稱以加害生命、身體、自由、名
    譽、財產之事恐嚇他人者，係指以使人生畏怖心為目的，而
    通知將加惡害之旨於被害人而言（最高法院52年度台上字第
    751號判例）；又本罪之成立，須被害人因加害人惡害之通
    知心生畏懼，而有不安全之感覺為要件；若被害人並未因之
    而生畏怖，即不足對其致生安全上之危險，尚難以該罪相繩
    。通知之內容是否合於刑法上恐嚇之內涵，需綜觀被告言語
    通知、行為舉止之全部內容為判斷，不能僅節錄隻字片語斷
    章取義遽為認定。且言語是否屬於「加惡害」之事，須該言
    語及舉動在一般人客觀上均認為係足以使人心生畏怖，始足
    當之。準此，刑法恐嚇罪之成立，行為人須基於使人生畏怖
    心為目的，對於被害人為惡害通知，且致被害人之心理狀態
    陷於危險不安，至於被告之言語及舉止是否屬於惡害通知，
    尚須審酌其為語言之前因、背景，主客觀全盤情形為斷，不
    得僅由被害人採取片斷，暨僅憑被害人主觀認定是否心生畏
    怖，遽以認定構成恐嚇罪。又被告所使用之文字、言語是否
    屬於「加惡害」之事，須該文字、言語在一般人客觀上均認
    為係足以使人心生畏怖，始足當之，不得僅由告訴人採取片
    段，及告訴人主觀認定是否心生畏怖，即據以認定其是否構
    成恐嚇罪。然查，案發時均經警員於上開時、地到場處理，
    則被告與告訴人間必定情緒激動而發生相當程度之爭執，而
    被告於警詢、偵查中均供稱：因為告訴人一直要告伊去法院
    ，他這樣要讓伊死，乾脆大家一起死，伊說「那就給他死一
    死好了」也沒有指名道姓等語（見偵字第41536號卷第8頁、
    第49頁），觀諸上開勘驗譯文，被告所稱「如果都要搞去法
    院，那就給他死一死好了，就不用搞去法院去了」，並未針
    對告訴人或任何特定之人，顯屬雙方爭執過程中情緒激動而
    出言咒罵之情形；另被告雖作勢打人，然此亦屬雙方爭執中
    為己壯勢之舉措，是否足使一般人心生畏怖，均非無疑；而
    錄影之員警自始至終既均在場，參以告訴人於偵查中證稱：
    對於被告當時的言行舉止，伊不怕他，幹嘛要怕，他拿刀的
    時候伊再來跑等語(見偵字第41536號卷第48頁)，益徵被告
    上開所為，並未致告訴人心理狀態陷於危險不安或心生畏怖
    之情。
四、綜上所述，檢察官所提事證，尚有合理懷疑空間存在，不足
    使本院認定被告有上開恐嚇之犯行達於無所懷疑，而得確信
    為真實之程度。此外，復查無其他積極證據足資證明被告有
    何公訴意旨所指此部分之犯行，是本件不能證明被告恐嚇犯
    行，原審未予詳查，遽為被告有罪之諭知，容有未洽。被告
    提起上訴否認犯罪，指摘原判決不當，為有理由，應由本院
    將原判決撤銷，改諭知無罪之判決。
據上論斷，應依刑事訴訟法第369條第1項前段、第364條、第301
條第1項前段，判決如主文。
本案經檢察官林蔚宣提起公訴，經檢察官壽勤偉到庭執行職務。
中　　華　　民　　國　　110 　年　　11　　月　　9 　　日
                  刑事第九庭    審判長法　官  潘翠雪
                                      法　官  俞秀美
                                      法　官  陳俞婷
以上正本證明與原本無異。
不得上訴。
                                      書記官  李政庭
中　　華　　民　　國　　110 　年　　11　　月　　9 　　日